【裁判字號】    89,易,1909
【裁判日期】    900130
【裁判案由】    誣告
【裁判全文】
臺灣臺北地方法院刑事判決                        八十九年度易字第一九九號
    公  訴  人  臺灣臺北地方法院檢察署檢察官
    被      告  丁○○
    選任辯護人  姚念林
                許晏賓律師
                李漢鑫律師
右列被告因誣告案件，經檢察官聲請簡易判決處刑（八十九年度偵字第三二八○號）
，由本院改以通常程序審理，判決如左：
    主  文
丁○○未指定犯人，而向該管公務員誣告犯罪，處拘役拾日，如易科罰金，以佰
元折算壹日，緩刑貳年。
    事  實
一、丁○○明知其以龍邦旅行社有限公司（下簡稱龍邦公司）負責人身份簽發之支票
    （發票人龍邦公司，付款人台北銀行城東分行，面額新台幣〈下同〉十萬元，發
    票日民國〈下同〉八十七年十二月二十五日，票據號碼ＣＴ0000000，下
    簡稱系爭支票）一紙，已於八十七年四月三日，交付甲○○以為購買「住宿優待
    券」之款項，並非遺失等事實，竟於與甲○○前述購買住宿優惠券發生糾紛後，
    因恐自己權益受損，且不甘受此損失，為使暫緩付款，遂於八十七年十一月七日
    （公訴人誤書為同年十二月二十九日）至台北市○○○路○段九十號台北銀行城
    東分行申報其遺失前述支票而欲辦理掛失止付，並填寫以遺失票據申報書報轉由
    票據交換所請警察局偵辦，誣指不特定人涉犯侵占遺失物罪嫌。嗣該支票輾轉交
    付於黃美珠至銀行提示時，始知上情。
二、案經台北市政府警察局中山分局報請臺灣臺北地方法院檢察署偵查起訴。
    理  由
一、訊據被告丁○○就於前揭時地以遺失系爭票據為由填具遺失票據申報書報請警察
    局偵辦等事實固坦承無訛，惟仍矢口否認有何誣告犯行，辯稱：係甲○○告知該
    支票遺失，方前往掛失止付云云。惟查：
  (一)被告明知系爭票據交付證人甲○○以為購買「住宿券」價金並未遺失，後因雙方
    發生契約糾紛，為免支付票款，即於前揭時地為票據掛失止付申報、填具遺失票
    據申報書報請警局偵辦等事實，業據證人甲○○證述明確，核與證人乙○證述情
    節大致相合，並有特約商合約書、調款委託書及台北市票據交換所八十九年八月
    十一日（八九）北票字第五六三三號函附系爭支票、票據掛失止付通知書、遺失
    票據申報書、掛失止付票據提示人資料查報表在卷可稽。
  (二)被告丁○○雖辯稱：係因甲○○告知票據遺失方行掛失云云。然：
    1.被告丁○○於票據掛失止付通知書中「票據掛失止付實際緣由載明日期及地點
      」欄內，業親自填寫：「因此票為甲○○先生經營之旅館黃金海岸飯店的『住
      宿券』，但因此黃金海岸飯店已關門，無法履行當初購買的權益使用，特以止
      付，已報案中山分局」明確，然又同時於制式遺失票據申報書「本人簽發右列
      票據，現已遺失、被竊」等文中，特別將「遺失」二字圈勾，表示請求台北市
      政府、台北縣警察局協助偵查相關罪嫌等情，有前開票據掛失止付通知書（詳
      細影本見本院卷九十年一月十六日筆錄後附）、遺失票據申報書（見八十九年
      度簡字第五一七號卷第十七頁）附卷可參，是被告丁○○係因保持自己購買住
      宿券契約權益，而為掛失止付，就票據並未遺失，仍填寫遺失票據申報書請求
      司法單位偵查乙節知之甚明。
    2.又被告丁○○於偵查中先稱：「當年（八十七年）九月間，甲○○在河堤渡假
      村稱該票已遺失，要我去報遺失，當時係住宿問題去找他，要求他多贈送住宿
      券五十張」（見偵查卷第五九頁背面），然嗣後又改稱係八十七年十月初甲○○才告知云云（見偵查卷第六六頁），於本院審理中又翻稱：「八十七年九月
      份甲○○有打電話告訴我票不見，八十七年十月份我下去南部他還有跟我說票
      子不見的事。」（見本院八十九年十月十六日筆錄），是被告丁○○就甲○○
      告知票據遺失之「時間」究於八十七年九月或十月、告知票據遺失之「方式」
      究於電話通話中或於雙方親自於河堤渡假村會談，先後供述差異甚大，互相矛
      盾。且經本院細詢證人甲○○告知票據遺失之內容，被告丁○○則稱：「他（
      指證人甲○○）在電話中告訴我說他支票丟掉了，沒有告訴我原因，叫我去找
      乙○。」、「（問：你去找乙○他如何告訴你？）乙○又叫我去找甲○○，說
      票子是甲○○給他的。其他的沒有講。」（見本院八十九年十月十六日筆錄）
      ，是被告丁○○於聽聞證人甲○○指示相關票據事項應另詢問乙○後，業知悉
      票據為「證人甲○○交付證人乙○，並非證人甲○○遺失」，故被告所辯委無
      足採」。
    3.雖證人丙○○即被告之妻亦證稱：該支票係於不詳時日，丁○○與甲○○通電
      話時在旁聽聞丁○○覆述等語，姑不論證人此部分證述與被告丁○○就前述相
      關之告知方式部分相背等情，然經本院細詢當日其他電話細節、被告丁○○聽
      聞後之反應、採取之措施相關情節，證人丙○○均稱無法記憶、不知情等語（
      見本院八十九年十月十六日筆錄），則證人丙○○就二年前之記憶大部分均已
      因年代久遠而已模糊，何獨謹記「甲○○票據遺失」？此部分記憶之正確性亦
      屬堪慮，再參以證人丙○○為被告丁○○之妻，二人結髮共枕情深，所述難免
      曲予迴護，綜上，證人丙○○所言尚難佐為被告丁○○有利之認定。
  (三)此外，證人甲○○亦否認有向被告稱票據遺失一事，且結證稱：系爭支票向乙○
    調借現金之事實，核與證人乙○證述大致相合，亦有證人乙○所出具之「委託書
    」一紙附卷可參，應無向被告訛稱遺失之可能。輔參諸被告與甲○○之間，當時
    雙方因購買住宿優待券之交易尚有糾紛，而以被告丁○○多年之票據行使經驗，
    票據既已交付予證人甲○○，一切票據責任即已移轉證人甲○○，若證人甲○○
    將之遺失，證人甲○○當可自行前往辦理掛失止付程序，豈會轉知要求有糾紛之
    被告丁○○代勞，被告丁○○所稱顯違常情。是雖證人甲○○、乙○就二人調款
    細節或有誤差，但與被告丁○○是否知曉票據究否遺失乙節並無影響，無礙事實
    之認定。
  (四)綜上所述，本件事證明確，被告犯行洵堪認定，應予依法論科。
二、核被告丁○○所為係犯刑法第一百七十一條第一項之未指明犯人誣告罪。本院爰
    審酌被告犯罪之動機、目的、犯罪時所受之刺激、犯罪之手段、犯人之生活狀況
    、品行、智識程度、犯人與被害人平日之關係、犯罪所生之危險或損害、犯罪後
    之態度等一切情狀，判處如主文所示之刑，並諭知易科罰金之折算標準，以示懲
    儆。惟查被告前未曾受有期徒刑以上刑之宣告，此有台灣高等法院被告全國前案
    紀錄表、台灣高等法院檢察署刑案記錄簡覆表在卷可稽，其因一時短於思慮觸犯
    刑章，受此次罪刑宣告之教訓後，已足促其警惕，信無再犯之虞，本院認宣告之
    刑以暫不執行為適當，爰併宣告緩刑二年，以勵自新。
據上論斷，應依刑事訴訟法第二百九十九條第一項前段，刑法第一百七十一條第一項
、第四十一條第一項前段、第七十四條第一款，罰金罰鍰提高標準條例第一條後段、
第二條判決如主文。
本案經檢察官孫小萍到庭執行職務
中      華      民      國    九十      年      一      月     三十     日
                                      臺灣臺北地方法院刑事第三庭
                  法  官  郭  惠  玲
右正本證明與原本無異。
如不服本判決，應於判決送達後十日內，向本院提出上訴狀。
                                          書記官  林  淑  貞
中      華      民      國    九十      年       一      月     三十    日
附錄本案論罪科刑法條全文：
刑法第一百七十一條  未指定犯人誣告罪
未指定犯人，而向該管公務員誣告犯罪者，處一年以下有期徒刑、拘役或三百元以下
罰金。
未指定犯人，而偽造、變造犯罪證據，或使用偽造、變造之犯罪證據，致開始刑事訴
訟程序者，亦同。


司法院資訊處製作；財團法人民間司法改革基金會備份。
